臺灣橋頭地方法院刑事裁定　
111年度聲字第378號
聲明異議人
即  受刑人  吳國照


上列聲明異議人即受刑人因公共危險案件，對臺灣高雄地方檢察
署檢察官不准易科罰金之執行指揮（執行案號：110 年度執字第
2196號）聲明異議，本院裁定如下：
    主  文
聲明異議駁回。
    理  由
一、聲明異議意旨詳如「刑事聲明異議狀」所載（如附件）。 
二、按刑法第41條第1 項規定：犯最重本刑為5 年以下有期徒刑
    以下之刑之罪，而受6 月以下有期徒刑或拘役之宣告者，得
    以新臺幣（下同）1 千元、2 千元或3 千元折算1 日，易科
    罰金。但易科罰金，難收矯正之效或難以維持法秩序者，不
    在此限。又依前項規定得易科罰金而未聲請易科罰金者，得
    以提供社會勞動六小時折算一日，易服社會勞動；受六月以
    下有期徒刑或拘役之宣告，不符第一項易科罰金之規定者，
    得依前項折算規定，易服社會勞動；前二項之規定，因身心
    健康之關係，執行顯有困難者，或易服社會勞動，難收矯正
    之效或難以維持法秩序者，不適用之，同法第41條第2 項、
    第3 項、第4 項分別定有明文。是在刑事執行程序中，檢察
    官得依刑法第41條第1 項但書規定，審酌受刑人是否具有「
    確因不執行所宣告之刑，難收矯正之效，或難以維持法秩序
    」等事由，決定個別受刑人適宜易科罰金與否；依同法第41
    條第4 項規定，審酌受刑人是否具有「易服社會勞動，難收
    矯正之效，或難以維持法秩序」等事由決定之，此係立法者
    賦予檢察官針對具體執行個案之裁量權限，非謂一經判決宣
    告得易科罰金之標準或符合前揭得易服社會勞動之標準，檢
    察官即應為易科罰金或易服社會勞動之處分。是以，檢察官
    對於得易科罰金、易服社會勞動案件之指揮執行，如已具體
    說明認受刑人因不執行所宣告之刑，難收矯正之效，或難以
    維持法秩序之理由，自得不准易科罰金或易服社會勞動而執
    行徒刑；此乃檢察官指揮執行時得依職權裁量之事項，倘其
    未濫用裁量權限，不得任意指摘為違法，此觀諸刑事訴訟法
    第457 條第1 項前段「執行裁判由為裁判法院之檢察官指揮
    之」之規定即明（最高法院98年台抗字第102 、477 號、1 
    03年度台抗字第238號刑事裁定意旨參照）。又上開法條所
    稱「難收矯正之效」及「難以維持法秩序」，均屬不確定法
    律概念，此乃立法者賦予執行檢察官能依具體個案，考量犯
    罪所造成法秩序等公益危害大小、施以自由刑，避免受刑人
    再犯之效果高低等因素，據以審酌得否准予易科罰金或易服
    社會勞動，亦即執行檢察官應為關於自由刑一般預防（維持
    法秩序）與特別預防（有效矯治受刑人使其回歸社會）目的
    之衡平裁量，非謂僅因受刑人個人家庭、生活處遇值得同情
    即應予以准許。
三、經查： 　　
　㈠聲明異議人即受刑人吳國照（下稱異議人) 因公共危險案件
    ，經本院以110年度交簡字第2195號判決判處有期徒刑5月，
    併科罰金3萬元，有期徒刑如易科罰金，罰金如易服勞役，
    均以1,000 元折算1 日確定，此有前開判決、臺灣高等法院
    被告前案紀錄表附卷足參。嗣經移送臺灣橋頭地方檢察署（
    下稱橋頭地檢署）執行，執行檢察官不准易科罰金之理由為
    ：「歷年4犯，本件0.59毫克，難收矯正之效。」；不准易
    服社會勞動之審查理由，勾選記載為：「有不執行所宣告之
    刑，難收矯正之效或難以維持法秩序之其他事由，並備註：
    「歷年3犯」等情，業經本院依職權調取橋頭地檢署111 年
    度執字第439號執行卷宗核閱無訛，並有易科罰金案件初核
    表及得易服社會勞動案件初審表在卷可稽，足認檢察官於指
    揮命令中，已具體敘明本於職權不准抗告人易科罰金、易服
    社會勞動之理由。則於此酒駕肇事造成無數無辜被害家庭傷
    痛，屢為媒體報導，政府亦大力宣導酒後不得駕車觀念之際
    ，異議人仍不知警惕，執意一再酒醉駕車以身試法，吐氣酒
    精濃度達0.59 mg/l（依我國法令，吐氣酒精濃度倘高於0.2
    5mg/l，即構成刑法第185 條之3 酒駕公共危險刑責），檢
    察官據此未准易科罰金、易服社會勞動，尚難認有何違法或
    不當之處。
　㈡再者，刑法第41條第1 項之規定係「得」易科罰金，並非「
    應」易科罰金，故原確定判決雖就得易科罰金部分之罪依據
    刑法第41條第1 項之規定宣告易科罰金折算標準，然法院所
    諭知者僅係「如」准予易科罰金時之折算標準，至於實際執
    行時得否易科罰金，係法律賦予執行檢察官視個案具體情形
    予以裁量之權能，是抗告人受有期徒刑之宣告，自非以准予
    易科罰金執行為原則。又刑法第57條乃法院科刑時審酌量刑
    輕重之依據，至於量刑後，如係符合法律規定得易科罰金之
    標準，即應由檢察官依同法第41條第1 項規定，審酌究否准
    予易科罰金，故量刑輕重、是否准予易科罰金二者，審酌之
    階段既不相同，適用法條亦相迥異，從而關於個案行為人之
    具體情狀，縱使於量刑輕重、准予易科罰金與否時均有審酌
    ，只需評價之具體情狀確實存在，且符合各該法文規定者，
    即難認有何雙重評價之處。況刑法第41條第1 項但書之審酌
    標準為「但確因不執行所宣告之刑，難收矯正之效，或難以
    維持法秩序者」，乃屬不確定法律概念，且並未規定審酌時
    應排除刑法第57條各款事項，故檢察官於衡量該標準時，本
    可針對包含刑法第57條各款事項在內之個案具體狀況，通盤
    考量是否有不執行所宣告之刑，難收矯正之效，或難以維持
    法秩序之情事，俾以作成合義務性裁量。故抗告人以執行檢
    察官所據不准其聲請易科罰金之理由，業為原確定判決於量
    處刑度時所考量，若再重為審酌，無異雙重評價，而認檢察
    官執行之指揮不當云云，尚有未洽。
  ㈢受刑人雖稱臺灣高等法院檢察署研議統一酒駕再犯發監標準
    之原則應為檢察官考量得否易科罰金之判斷標準云云。然臺
    灣高等法院檢察署研議統一酒駕再犯發監標準之原則，依據
    研議結果，被告5 年內三犯刑法第185 條之3 第1 項之罪者
    ，原則上即不准予易科罰金，但有下列情形之一者，執行檢
    察官得斟酌個案情況考量是否准予易科罰金：1.被告係單純
    食用含有酒精之食物（如：薑母鴨、麻油雞、燒酒雞），而
    無飲酒之行為。2.吐氣酒精濃度低於0.55mg/l，且未發生交
    通事故或異常駕駛行為。3.本案犯罪時間距離前次違反刑法
    第185 條之3 第1 項之罪之犯罪時間已逾3 年。4.有事實足
    認被告已因本案開始接受酒癮戒癮治療。5.有其他事由足認
    易科罰金已可收矯正之效或維持法秩序者。依前說明，可知
    法務部僅列舉酒駕三犯不准易科罰金之原則與若干例外情形
    供檢察官參考，並未排除前述檢察官依個案為適法裁量之空
    間。本件檢察官既已依職權審酌異議人人之再犯情狀，具體
    敘明不予易科罰金理由，難謂有何違法或不當之處。因此，
    異議人主張其本件犯罪時間距離前次違反刑法第185 條之3 
    第1 項之罪犯罪時間已逾3 年，及異議人誤認睡眠後可退散
    體內酒精誤觸法網，易科罰金已可收矯正之效或維持法秩序
    ，檢察官即應准予易科罰金云云，顯係曲解上開研議結果之
    內容，要無足採。
四、綜上所述，本件業據執行檢察官具體說明不准予易科罰金、
    易服社會勞動之理由，且未有逾越法律授權、專斷等濫用權
    力之情事，又就聲明異議意旨所述各情，本院審酌均難認檢
    察官執行之指揮有何違法或不當，是異議人提起本件聲明異
    議，為無理由，應予駁回。
五、依刑事訴訟法第486 條，裁定如主文。 　　
中　　華　　民　　國　　111 　年　　5 　　月　　3 　　日
                  刑事第五庭    法　官  徐右家
以上正本證明與原本無異。
如不服本裁定，應於送達後5日內，向本院提出抗告狀。
中　　華　　民　　國　　111 　年　　5 　　月　　3 　　日
                                書記官  周素秋